臺灣彰化地方法院刑事判決
111年度訴字第718號
公  訴  人  臺灣彰化地方檢察署檢察官
被      告  曹尊欽



上列被告因違反廢棄物清理法案件，經檢察官提起公訴（111年
度偵字第1082號），被告於本院準備程序中，就被訴事實為有罪
之陳述，經合議庭裁定改由受命法官獨任進行簡式審判程序，本
院判決如下：
    主          文
曹尊欽共同犯廢棄物清理法第四十六條第四款之非法清理廢棄物
罪，處有期徒刑陸月，如易科罰金，以新臺幣壹仟元折算壹日。
緩刑貳年。
    犯罪事實及理由
一、本件係經被告曹尊欽於準備程序進行中就被訴事實為有罪之
    陳述，而經本院合議庭裁定以簡式審判程序審理，則依刑事
    訴訟法第273條之2、同法第159條第2項之規定，不適用傳聞
    法則有關限制證據能力之相關規定；並得依同法第310條之2
    準用同法第454條之規定製作略式判決書，僅需記載犯罪事
    實、證據名稱及應適用之法條，並得以簡略方式為之，合先
    敘明。
二、犯罪事實：曹尊欽、許益中(另案審理中)均未領有廢棄物清
    除、處理許可文件，未經主管機關許可，共同基於違反廢棄
    物清理法從事廢棄物清除、處理之犯意聯絡，由許益中接受
    友人之賴清鑫委託，清除、處理賴清鑫位於彰化縣○村鄉○村
    村○○巷0號老家因拆除裝潢所產生之一般事業廢棄物（包含
    廢木材、木板、廢家俱及垃圾等，下稱本案廢棄物），許益
    中並委由曹尊欽駕駛車牌號碼0000-00號自用小貨車，在許
    益中之陪同下，接續於民國110年11月20日下午及110年11月
    21日上午，載運6車次本案廢棄物，前往彰化縣○○鄉○○段000
    0○0000地號土地傾倒，許益中原預定在上開土地以燒毀方式
    處理本案廢棄物，但經民眾許哲維（上開土地所有權人許哲
    吉之弟）發現後報警循線查獲上情。
三、前項犯罪事實，有下列證據可資為佐：
　㈠被告曹尊欽於本院準備程序及審理時之自白。
　㈡證人即共犯許益中於警詢及偵查時之證述。
　㈢證人許哲維、賴清鑫於警詢時之證述。
　㈣土地所有權狀影本、地籍圖資網路便民服務系統。
　㈤彰化縣環境保護局稽查工作紀錄表(稽查時間：110年11月22
    日、110年11月24日、110年12月3日)、監視器錄影畫面截圖
    照片、現場照片。
　㈥員警職務報告。
四、論罪科刑：
  ㈠按廢棄物清理法第46條第4款所規定之犯罪構成要件行為，計
    有貯存、清除及處理三者，其中所謂貯存，指廢棄物於清除
    、處理前，放置於特定地點或貯存容器、設施內之行為，清
    除則指廢棄物之收集、運輸行為，至處理則包含中間處理、
    最終處置、再利用等行為。而被告曹尊欽未依廢棄物清理法
    第41條之規定領有廢棄物清除許可文件，依法不得從事清除
    （運輸）廢棄物之工作，被告卻逕自將上開事業廢棄物載運
    至上開土地，即屬廢棄物清理法第46條第4款所規範之廢棄
    物清除行為。
　㈡核被告所為，係犯廢棄物清理法第46條第4款前段之非法處理
    廢棄物罪。被告與共犯許益中間就上開行為有犯意聯絡、行
    為分擔，為共同正犯。
  ㈢刑法第59條規定犯罪之情狀可憫恕者，得酌量減輕其刑，其
    所謂「犯罪之情狀」，與同法第57條規定科刑時應審酌之一
    切情狀，並非有截然不同之領域，於裁判上酌減其刑時，應
    就犯罪一切情狀（包括第57條所列舉之10款事項），予以全
    盤考量，審酌其犯罪有無可憫恕之事由，以為判斷。本院審
    酌被告係因許益中之請託才幫忙駕車載運本案廢棄物，核其
    犯罪情節與長期、大量非法清理廢棄物者尚屬有別。故綜觀
    被告犯罪之具體情狀，與所犯廢棄物清理法第46條第4款前
    段之非法清理廢棄物罪之法定刑相衡，確屬情輕法重，客觀
    上足以引起社會一般人之同情而顯可憫恕，認縱宣告法定最
    低度之刑猶嫌過重，爰依刑法第59條規定，酌量減輕其刑。
  ㈣爰以行為人之責任為基礎，審酌被告未向主管機關申請領有
    廢棄物清除、處理許可文件，竟與許益中共同非法清理一般
    事業廢棄物，影響環境，所為實有不該，復考量被告僅係幫
    忙載運本案廢棄物，聽從許益中指示，且本件所裝載之物品
    雖屬事業廢棄物，但非有害廢棄物，不會擴及其他污染；且
    被告在知悉此行為觸法後，即積極將本案廢棄物清除並回復
    原狀，此有本院電話洽辦公務紀錄單在卷可稽，被害人許哲
    維亦表示：被告與許益中有來道歉，且已將廢棄物清除完畢
    ，願意原諒他們等語(見本院卷第79頁)；兼衡其高中畢業之
    學歷，現從事臨時工，離婚有小孩，小孩均已成年，月薪約
    1、2萬等一切情況，量處如主文所示之刑，並諭知易科罰金
    之折算標準。
五、被告未曾因故意犯罪受有期徒刑以上刑之宣告，有臺灣高等
    法院被告前案紀錄表在卷可查。本院考量被告係因一時失慮
    ，偶罹刑章，於犯罪後已坦承犯行，堪認被告於犯罪後深具
    悔意，經此偵查、審判程序及科刑之教訓後，當知所警惕，
    無再犯之虞，且犯後亦積極處理將土地回復原狀，被害人亦
    同意原諒被告，給予被告從輕量刑，有電話洽辦公務紀錄單
    可佐。故本院認為本件刑之宣告以暫不執行為適當，爰依法
    宣告緩刑2年。
六、另被告供稱：我沒有收到任何報酬，就是同事間的幫忙而已
    等語(見本院卷第48頁)，卷內亦無證據資料認定被告獲有報
    酬，爰不予宣告沒收，併予敘明。
七、據上論斷，應依刑事訴訟法第273條之1第1項、第299條第1
    項前段、第310條之2、第454條第1項，判決如主文。
本案經檢察官黃智炫提起公訴，檢察官何金陞到庭執行職務。
中　　華　　民　　國　　111 　年　　9 　　月　　13　　日
                  刑事第七庭    法      官  林于捷
以上正本證明與原本無異。
如不服本判決應於收受判決後20日內向本院提出上訴書狀，並應
敘述具體理由。其未敘述上訴理由者，應於上訴期間屆滿後20日
內向本院補提理由書( 均須按他造當事人之人數附繕本) 「切勿
逕送上級法院」。
告訴人或被害人對於判決如有不服具備理由請求檢察官上訴者，
其上訴期間之計算係以檢察官收受判決正本之日期為準。
中　　華　　民　　國　　111 　年　　9 　　月　　13　　日
                                書  記  官  林佩萱
附錄本案論罪科刑法條：
廢棄物清理法第46條
有下列情形之一者，處1年以上5年以下有期徒刑，得併科新臺幣
1千5百萬元以下罰金：
一、任意棄置有害事業廢棄物。
二、事業負責人或相關人員未依本法規定之方式貯存、清除、處
    理或再利用廢棄物，致污染環境。
三、未經主管機關許可，提供土地回填、堆置廢棄物。
四、未依第41條第1項規定領有廢棄物清除、處理許可文件，從
    事廢棄物貯存、清除、處理，或未依廢棄物清除、處理許可
    文件內容貯存、清除、處理廢棄物。
五、執行機關之人員委託未取得許可文件之業者，清除、處理一
    般廢棄物者；或明知受託人非法清除、處理而仍委託。
六、公民營廢棄物處理機構負責人或相關人員、或執行機關之人
    員未處理廢棄物，開具虛偽證明。